臺灣高等法院臺中分院民事判決　九十二年度保險上字第二二號
　　　上　訴　人　美商美國安泰人壽保險股份有限公司台灣分公司
　　　法定代理人　乙○○
　　　訴訟代理人　丁○○
　　　被　上訴人　甲○○
　　　訴訟代理人　丙○○
右當事人間給付保險金事件，上訴人對於中華民國九十二年十月二十七日臺灣臺中地
方法院九十二年度保險更字第一號第一審判決提起上訴，本院於九十三年二月二十四
日言詞辯論終結，判決如左：
    主    文
上訴駁回。
第二審訴訟費用由上訴人負擔。
    事實及理由
一、按當事人之法定代理人其代理權消滅者，承受訴訟人於得為承受時應即為承受之
    聲明。民事訴訟法第一百七十條、第一百七十五條第一項定有明文。本件上訴人
    之法定代理人已由石寶忠變更為乙○○，業據上訴人提出承受訴訟狀，並聲明承
    受訴訟在卷，經核與法相符，合先敘明。
二、被上訴人起訴主張：被上訴人之配偶王銘貴於民國八十三年三月三日向上訴人投
    保（保單號碼Ｚ000000000-00）安泰終身壽險新台幣（下同）一百萬元、安泰住
    院醫療保險附加特約Ｃ型、安泰意外傷殘保險附約三百萬元、及安泰意外醫療保
    險附約四萬元，並以被上訴人為受益人。被保險人王銘貴於八十九年五月十二日
    下午一點十五分左右，因搬運機器上車後即倒地不起，送往中國醫藥學院附設醫
    院急救，不及急救便死亡，臺灣臺中地方法院檢察署檢察官會同法醫相驗，證實
    王銘貴係因急性心臟衰竭死亡，全案由台中市第二分局育才派出所張漢卿警員詳
    細筆錄記載。被上訴人以系爭保險契約所約定之保險事故發生向上訴人請求給付
    保險金，上訴人除給付身故保險金一百萬元外，就意外身故保險金三百萬元部分
    ，均以被保險人王銘貴狀況不符意外身故給付而拒絕給付，惟查上訴人九十年五
    月二十八日忠秘字第一六五號函，亦明確指出意外傷害事故係指非由疾病引起之
    外來突發身故，被保險人王銘貴因急性心臟衰竭死亡，而此一詞乃人死亡之最終
    名詞並非疾病名稱，上訴人以相驗屍體證明書上勾選「病死或自然死」之死亡方
    式推論被保險人王銘貴係病死，然相驗屍體證明書上載明為病死或自然死乃為與
    意外死、自殺、他殺作區別，自不得認定本案不符合保險契約所約定之意外傷害
    事故，故上訴人若不能具體指出被保險人王銘貴係由何種疾病所引起之外來突發
    事故時（證明相當因果關係），其拒絕給付意外身故保險金即為無理由。爰依保
    險契約訴請上訴人應給付被上訴人三百萬元，及自八十九年六月十五日起至清償
    日止，按年息百分之十計算之利息等語。
三、原審為被上訴人勝訴之判決，並就兩造陳明願供擔保請准宣告假執行，及免為假
    執行之聲請，分別酌定相當擔保金併准許之。上訴人不服原判決，提起本件上訴
    ，被上訴人於本院聲明，求為判決：上訴駁回。
    並補充陳述稱：
    (一)財政部於八十五年間已就傷害單之示範條款有所修正，稱意外傷害事故，係指
      「非由疾病所引起之外來突發事故」，上訴人知悉此修正，且於九十年五月二
      十八日函中亦同意，上訴人卻又辯稱財政部之函文無法律上之拘束力，委無足
      採。依財政部函說明二：「本示範條款對保戶有利者，請參照台北市人壽保險
      商業同業公會七十七年八月四日（七七）壽會展青字第二三七號函建議之原則
      ，對於實施日前已發售之有效契約，亦適用之。」，此即從新從優原則，乃係
      保險商業同業內部取得共識後函文向主管機關即財政部所提出之建議案，主要
      原因係為利便其作業，而上訴人卻不查原意而本末倒置，實有違誠信原則，而
      上訴人所提最高法院八十六年台上字第一０四三號、及第一五五一號等判決，
      因其死亡事故分別於八十四年及八十三年間發生，自無財政部前揭函文之適用
      。又原審判決理由中所採財政部之函示：「凡非因疾病所引起者，皆屬外來突
      發之意外，凡非本身內在自發之疾病，非自己或他人惡意加工之行為或任何不
      可預測之情況發生之因素，均屬之。」，雖上訴人抗辯此為臺灣高等法院九十
      一年度保險上字第二二號判決之上訴人一方之陳述，且該函係針對個案所為之
      意見，非就意外突發事故所為之解釋，惟財政部保險司乃保險業者之中央主管
      機關，故於此之解釋，應有一貫性。且依台中市警察局第二分局檢送之筆錄，
      顯見被保險人王銘貴確於搬運重機器過程中死亡，符合意外突發事故，條約中
      所謂外來，應指意外傷害來自被保險人自身以外之事故；所謂突發應指意外傷
      害之產生，須非被保險人事前所能控制或預料之事故，高等法院八十九年度保
      險上字第一號判決意旨、及最高法院九十二年度台上字第一八七號判決，均有
      類似之見解。
    (二)被保險人王銘貴生前無心臟相關疾病之就診病歷，又於搬運中機器過程中死亡
      ，且無疾病致死之具體事證，足證被保險人王銘貴死亡係非疾病所引起之外來
      突發事故。又台中榮民總醫院回函亦明確指出，王銘貴之相驗屍體證明書所載
      死因係急性心臟衰竭，因屍體未解剖，因此認定應代表人死亡之最終名詞，顯
      見本案系爭急性心臟衰竭，非上訴人所言之心臟疾病所引起之臨床現象，亦非
      病死，然其「若冠狀動脈血管有阻塞或狹窄之情形，‧‧‧若此時心臟有潛在
      性缺損。」之用語，僅係法醫猜測推斷被保險人王銘貴有此症狀之詞，因未對
      王銘貴之屍體解剖，上訴人復無直接具體事證證明王銘貴係因疾病死亡，則其
      主張應不足採。再依保險法第二十九條第一項前段：「保險人對於由不可預料
      或不可抗力之事故所致之損害，負賠償責任。」、同法第一百三十一條：「傷
      害保險人於被保險人遭受意外傷害及其所致殘廢或死亡時，負給付保險金額之
      責。」，可證被上訴人僅須就被保險人王銘貴係因外來突發事故而死亡之請求
      權成立時，即可請求給付保險金。次按「當事人主張有利於己之事實，就其事
      實有舉證責任。」，民事訴訟法第二百七十七條定有明文，又「原告於起訴原
      因，已有相當之證明，而被告於抗辯事實並無確實證明方法，僅以空言爭執者
      ，當然認定其抗辯事實之非真正，而應為被告不利益之裁判。」（最高法院十
      八年上字第一六七九號判例參照），「主張法律關係存在之當事人，僅就該法
      律關係發生所須特別要件負舉證責任，至於他造主張有利於己之事實，應由他
      造舉證證明。」（最高法院四十八年台上字第八八七號判例參照），故上訴人
      若未能就其主張有利於己之事實舉證證明，則應受不利益之裁判等語。
四、上訴人則以：依「安泰意外傷殘保險附約條款」第二章第一條規定：「被保險人
    於本附約有效期間內，因遭遇外來突發之意外事故，致其身體蒙受傷害，並以此
    傷害為直接原因，自傷害之日起一百八十日內死亡者，本公司按保險金額給付死
    亡保險金。」，依約定被保險人王銘貴之死亡須係遭受外來突發事故，且該事故
    須為王銘貴死亡之直接原因，上訴人始負理賠之責。本件被上訴人主張被保險人
    王銘貴係因意外而致急性心臟衰竭死亡，其自應就權利發生事實，即被保險人王
    銘貴係遭受外來突發之意外事故，致其身體蒙受傷害，並以此傷害為直接原因而
    致死亡乙節負舉證之責。然相驗屍體證明書已認定王銘貴為病死或自然死，被上
    訴人雖提出財政部八十五年九月十日台財保字第入五二三七００六八號函，主張
    財政部已修正意外傷害之定義，又財政部前揭函件所附示範條款第二條第一項固
    稱：「前項所稱意外傷害事故，指非由疾病引起之外來突發事故。」，然依最高
    法院九十一年台上字第二二二八號判決、及高等法院八十九年保險上字第一號判
    決意旨，所謂非由疾病引起之外來突發事故，仍須符合「外來突發」及「非自身
    疾病所引起」二要件，因此嘔吐物阻塞呼吸道窒息死亡，非屬外來事故，可見被
    上訴人主張凡非本身內在自發之疾病所引起之死亡皆屬意外云云，並非可採。又
    財政部上開之函文只是建議性質，並無法律上之拘束力。本件被上訴人若無法證
    明被保險人王銘貴係遭受外來突發事故而死亡，且該事故乃王銘貴死亡之直接原
    因，即應受敗訴之判決，查被保險人王銘貴確係因急性心臟衰竭而猝死，而急性
    心臟衰竭是心臟疾病所引起的臨床現象，而非人死亡之最終名詞，被上訴人雖主
    張被保險人王銘貴生前確無心臟相關疾病之就診病例，其非病死云云，然依法醫
    職務報告書，被保險人王銘貴的冠狀血管有阻塞或狹窄的情形、心臟有潛在性缺
    損，才會在搬提重物、瞬間使力之情況下誘發急性心臟衰竭而猝死，且不論影響
    來自內在的生理缺損或外在的心理情緒，本案屬於病死；台中總民總醫院函亦稱
    ：急性心臟衰竭猝死為心臟原因造成的突發死亡，由此可知被保險人王銘貴係因
    心臟病而猝死，並非因意外事故而死亡，被上訴人請求上訴人就意外險加以理賠
    ，並無理由等語。
五、上訴人於本院聲明，求為判決：
    (一)原判決廢棄。
    (二)右廢棄部分，被上訴人於第一審之訴及假執行之聲請均駁回。
    並補充陳述稱：
    (一)財政部發布前揭函文後，最高法院仍以兩造原有契約舊款為判決基礎，並未適
      用新修正之示範條款內容，可證財政部之函文無法律上之拘束力（最高法院八
      十六年台上字第一０四三及、第一五五一號等判決參照）。安泰意外傷殘保險
      附約第七條，雖已參考財政部示範條款作修正，且載明歷次修正文號，惟非指
      修正後之約款將溯及適用於多年前已有效成立之契約，亦不表示上訴人同意、
      或默視同意兩造適用財政部之示範條款，故被上訴人之請求，仍應依安泰意外
      傷殘保險附約條款第二章第一條之規定。依被上訴人所述，王銘貴係於搬運機
      器上車後即倒地不起，亦即王某係於用力搬機器後突感不適而猝死，而王銘貴
      「用力搬運重物」，該力道既來自其自身，焉能算是「外力」？且搬運重機器
      乃王某工作所需，過程需使力亦屬當然之事，並非如車禍之發生係不可預料，
      故其死亡之過程，顯與外來、突發之「意外」要件不符。
    (二)原審對法醫報告書斷章取義，顯有違誤，縱鈞院認本件應由上訴人舉證，上訴
      人亦已盡舉證之責，茲述如下：被上訴人於原審雖以健保局回函及仁祥醫院
      之診斷書而主張被保險人王銘貴生前無心臟相關疾病，故其並非病死。然依上
      訴人於原審所提之醫學資料及中山醫學院附設醫院心臟科之研究報告，此等醫
      學資料雖非針對王銘貴所為，惟係根據具體案例所作之臨床研究，而非出自揣
      測與推論，無不可採信之理由。觀諸台中榮民總醫院之回函，均係醫師依個
      案具體事實所作之統計，有科學上之實質意義及重要之醫學價值，非僅原審所
      稱醫學上之可能數據及原因而已。原審曾向台中地方法院檢察署法醫胡順前
      先生及台中榮民總醫院函查相關事項，胡法醫之職務報告書明白記載：「一、
      在搬提重物、瞬間使力，氧氣的變化，『若冠狀動脈血管有阻塞或狹窄的情形
      』，是會影響冠狀動脈的阻力，進而造成心肌部份或完全缺血（梗塞），致心
      房、心室顫動。若沒有適當的處理（心肺復甦術），有造成猝死之可能。二、
      運動或其他壓力下，除了身體負荷增加，當然心臟本身更不例外，增加心搏速
      度為其因應，『若此時心臟有潛在性缺損，其不規律的搏動（心律不整）』是
      有誘發急性心臟衰竭而猝死之可能。三、‧‧‧當影響心臟的動力學與心律電
      位之改變大小，其時間的長短對對心臟的負荷，急性及慢性心臟心臟衰竭勢必
      造成。但『不論其影響來自內在的生理缺損或外在的心理情緒，在死亡方式的
      分類上屬病死。』」等語，可知正因被保險人王銘貴之冠狀血管有阻塞或狹窄
      的情形、及其心臟有潛在性缺損，致其於搬提重物、瞬間使力之情況下誘發急
      性心臟衰竭而猝死，法醫亦肯定本案屬於病死。然原審無視報告書所指誘發猝
      死之前提乃「冠狀動脈血管有阻塞或狹窄」、或「心臟有潛在性缺損」等因素
      ，並置法醫病死之結論於不顧，而稱王銘貴尚乏具體事證認定王銘貴死亡事實
      與何種疾病有因果關係，明顯與法醫報告書內容矛盾，要無可採。雖被上訴人
      辯稱法醫所言係推測之詞，惟綜觀法醫前揭職務報告書，明確指出王銘貴之心
      臟有潛在性缺損，其冠狀血管有阻塞或狹窄之情形，才會在搬提重物下猝死，
      王某確屬病死，而非意外死亡。綜上，縱原審認本件舉證責任已轉換至上訴人
      ，惟既醫學上已可認定王銘貴因心臟病猝死之機率高達９５％以上，且法醫之
      報告亦明確指出王銘貴係病死，應認上訴人已盡舉證之責。至於尚有低於５％
      之除外情形，因被保險人家屬於王銘貴猝死後未聲請法醫解剖屍體鑑定死因，
      即將王銘貴下葬，該低於５％除外情形之直接證據已隨王銘貴之下葬而無可考
      ，該證據非上訴人所能掌控，如強令上訴人舉證，依民事訴訟法第二百七十七
      條但書規定，即有失公平等語。
六、查被上訴人主張其配偶王銘貴於八十三年三月三日向上訴人投保安泰終身壽險一
    百萬元、安泰住院醫療保險附加特約Ｃ型、安泰意外傷殘保險附約三百萬元、及
    安泰意外醫療保險附約四萬元，並以被上訴人為受益人，王銘貴於八十九年五月
    十二日下午一點十五分許，因工作搬運機器上車後即倒地不起，經送往中國醫藥
    學院附設醫院急救，仍因不及急救而死亡，臺灣臺中地方法院檢察署檢察官會同
    法醫相驗，開具之死亡証明書記載王銘貴係因急性心臟衰竭死亡，被上訴人以保
    險契約所約定之保險事故發生，向上訴人請求給付保險金，惟上訴人除給付身故
    保險金一百萬元外，就意外身故保險金三百萬元部分，均以被保險人王銘貴狀況
    不符意外身故給付而拒絕給付等情，業據其提出中國醫藥學院附設醫院法醫參考
    摘要、臺灣臺中地方法院檢察署相驗屍體證明書、催告給付保險金存證信函、及
    被上訴人拒絕給付函等件為證，並為上訴人所不爭，堪信被上訴人上開主張為真
    實。惟被上訴人主張被保險人王銘貴係因遭遇外來突發之意外傷害事故致死，符
    合系爭保險契約理賠之要件，上訴人應負給付系爭保險金一節，則為上訴人所否
    認，並以上詞置辯，經查：
    (一)上訴人辯稱安泰意外傷殘保險附約第七條，雖已參考財政部示範條款作修正，
      惟修正後之約款並非當然溯及適用系爭保險契約，亦不表示上訴人同意、或默
      視同意兩造適用財政部之示範條款一節，查系爭意外傷殘保險契約雖於八十三
      年三月三日所訂立，依該保險附約條款第二章第一條約定：「被保險人於本附
      約有效期間內，因遭遇外來突發之意外事故，致其身體蒙受傷害，並以此傷害
      為直接原因，自傷害之日起一百八十日內死亡者，本公司按保險金額給付死亡
      保險金。」（見原審卷第十四頁），惟財政部於八十五年九月十日以台財保第
      八五二三七００六八號函修正「傷害保險單示範條款」及「旅行平安保險單示
      範條款」，並自八十六年一月一日實施，該函明示人壽保險業設計之傷害保險
      契約，應依該示範條款規定辦理，如有變更以對保戶有利者為限，且對實施日
      前已發售之有效契約亦適用之，而依該傷害保險單示範條款第二條規定：「被
      保險人於本契約有效期間內，因遭受意外傷害事故，至其身體蒙受傷害而至殘
      廢或死亡時，依照本契約的約定，給付保險金。前項所稱意外傷害事故，指非
      由疾病引起之外來突發事故。」（見同上卷第四０頁），上訴人並自認其已依
      財政部上開函示之示範條款，修訂系爭意外傷殘保險附約第七條關於保險範圍
      為：「被保險人於本附約有效期間內，因遭受意外傷害事故，致其身體蒙受傷
      害而致死亡、殘廢、失能或接受醫療時，本公司依照本附約的約定，給付保險
      金。前項所稱意外傷害事故，指非由疾病引起之外來突發事故。」（見同上卷
      第六十一頁），足見；上訴人就其經營之意外傷殘保險附約關於因傷害事故而
      致死亡或傷殘之認定，已修正為如上之規定，雖系爭保險契約簽訂在該修正前
      ，惟上訴人既已依財政部上開函示內容，修正其與保戶間之權義關係，並發佈
      之，於修正條款中又無排除已訂約戶適用之規定，而參酌財政部上開函示，亦
      明示業者應依示範條款規定辦理，如有變更以對保戶有利者為限，且對實施日
      前已發售之有效契約亦適用之；又依九十二年一月二十二日公布修正之保險法
      第一百三十一條關於傷害保險應負給付保險金之責，就傷害保險所稱之意外傷
      害，亦係指非由疾病所引起之外來突發事故所致者而言，因此；就系爭意外傷
      殘保險附約所稱之意外傷害，自應作同一之解釋，即只要符合非由疾病所引起
      之外來突發事故所致者，均屬傷害理賠之意外傷害，上訴人辯以其上開修正約
      款無溯及適用之效力，本件仍應依原保險附約條款第二章第一條之約定云云，
      ，並不足採。
    (二)上訴人又辯稱被保險人王銘貴係於搬運機器上車後即倒地不起，王銘貴必有冠
      狀血管阻塞或狹窄、及其心臟有潛在性缺損，致其於搬提重物瞬間使力之情況
      下誘發急性心臟衰竭而猝死，依醫學認定及法醫之報告均指出王銘貴係病死，
      而非意外死亡一節，查被保險人王銘貴係於工作中因搬運機器過程中死亡，依
      中央健康保險局九十二年八月六日健保醫字第０九二００三０七五八號函、及
      仁祥醫院診斷書（見原審卷第一一九至一二一頁、第一三三頁），王銘貴生前
      並無心臟血管疾病之就診紀錄；又王銘貴之相驗屍體證明書雖記載：「直接引
      起死亡之疾病或傷害」為「急性心臟衰竭」，惟相驗屍體證明書所載死因為「
      急性心臟衰竭」，因未有屍體解剖佐証，該認定應代表「人死亡之最終名詞」
      ，並未指出死於何項疾病等情，亦有台中榮民總醫院九十二年九月二十四日中
      榮醫企字第０９２０００４７４９號函在卷可稽（見同上卷第一九一頁），因
      之；由上開事証，尚難認定被保險人王銘貴之死亡係因疾病所致。台灣台中地
      方法院檢察署法醫胡順前就本件鑑定職務報告書雖記載：「一、在搬提重物、
      瞬間使力，氧需的變化，若冠狀動脈血管有阻塞或狹窄的情形，是會影響冠狀
      動脈的阻力，進而造成心肌部份或完全缺血（梗塞），致心房、心室顫動，若
      沒有適當的處理（心肺復甦術），有造成猝死之可能。二、運動或其他壓力下
      ，除了身體負荷增加，當然心臟本身更不例外，增加心搏速度為其因應，若此
      時心臟有潛在性缺損，其不規律的搏動（心律不整）是有誘發急性心臟衰竭而
      猝死之可能。三、‧‧‧當影響心臟的動力學與心律電位之改變大小，其時間
　　　的長短對心臟的負荷，急性及慢性心臟心臟衰竭勢必造成。但不論其影響來自
　　　內在的生理缺損或外在的心理情緒，在死亡方式的分類上屬病死。」等語（見
　　　同上卷第一八九頁）；又台中榮民總醫院上開函中雖亦稱：「急性心臟猝死之
　　　原因可達一百項以上，但其中冠狀動脈心臟病佔百分之八十，．．．死者因心
　　　臟原因而造成猝死的可能性在９５％以上」等語（見同上卷第一九０、一九一
　　　頁），惟本件並無積極事証足証被保險人王銘貴生前有任何心臟血管相關疾病
　　　之就診病例，已如上述，更遑論其是否罹有冠狀動脈血管阻塞、狹窄、或心臟
　　　潛在性缺損之病症，又其苟有上開潛伏性之血管、心臟之疾病而不自覺，惟依
　　　該鑑定報告書亦須有外力如搬提重物、瞬間使力、或運動等其他壓力動作，始
　　　可能導致急性心臟衰竭而猝死之情形，如無上開外力尚不致引發猝死之可能性
　　　；又鑑定報告書雖謂上開死亡方式為病死，惟亦僅就死亡方式為之分類而已，
　　　難認係因內在疾病引發之死亡，上訴人引上開法醫報告書及醫院函文辯稱被保
　　　險人王銘貴必有冠狀血管阻塞或狹窄、及心臟潛在性之缺損，王銘貴係病死，
　　　而非意外死亡云云，均係推猜之詞，難以採憑。
    (三)按傷害保險人於被保險人遭受意外傷害及其所致殘廢或死亡時，負給付保險金
      額之責。又保險人應於要保人或被保險人交齊證明文件後，於約定期限內給付
      賠償金額。無約定期限者，應於接到通知後十五日內給付之。保險人因可歸責
      於自己之事由致未在前項規定期限內為給付者，應給付遲延利息年利一分。保
      險法第一百三十一條第一項、第三十四條分別定有明文。又系爭傷殘保險附約
      第七條亦約定，被保險人於本附約有效期間內，因遭受意外傷害事故，致其身
      體蒙受傷害而致死亡、殘廢、失能或接受醫療時，上訴人即應依附約之約定，
      給付保險金；而所稱之意外傷害事故，係指非由疾病引起之外來突發事故而言
      。上訴人並未能積極舉証被保險人王銘貴之死亡係因其本身內部疾病所引致之
      死亡結果，則被保險人於工作中因搬運機器後即倒地不起經送醫急救不及死亡
      ，客觀上應屬外來突發之意外事故所導致之死亡，則依系爭保險契約之約定，
      上訴人自負有給付本件保險金、及依法給付法定遲延利息之責。
七、綜上所述；被上訴人依系爭意外傷殘保險契約法律關係，請求上訴人應給付保險
    金三百萬元，及上訴人不爭執之利息起算日即八十九年六月十五日（見原審卷第
    一二七頁）起至清償日止，按法定遲延年息百分之十計算之利息，為有理由，原
    審以被上訴人之請求，核屬有據，予以准許，並就兩造陳明願供擔保請准宣告假
    行，及免為假執行之聲請，分別酌定相當擔保金額併准許之，均核與法相符，上
    訴人猶執詞上訴，為無理由，應予駁回。
八、本案事實已臻明確，兩造其餘攻擊防禦方法，不足以影響本判決結果，爰不一一
    論述，併此敘明。
據上論結：本件上訴為無理由，依民事訴訟法第四百四十九條第一項、第七十八條，
判決如主文。
中　　　華　　　民　　　國　　九十三　　年　　　三　　　月　　　九　　　日
~B1民事第四庭審判長法　官　黃斐君
~B2　　　　　　　　法　官　陳蘇宗
~B3　　　　　　　　法　官　張浴美
右為正本係照原本作成。
如對本判決上訴，須於收受判決送達後二十日內向本院提出上訴書狀，其未表明上訴
理由者，應於提出上訴後二十日內向本院提出上訴理由書(須按他造人數附具繕本)。
上訴時應提出委任律師或具有律師資格之人之委任狀；委任有律師資格者，另應附具
律師及格證書及釋明委任人與受任人有民事訴訟法第四百六十六條之一第一項但書或
第二項（詳附註）所定關係之釋明文書影本。
~B 　 　　　　　　書記官　謝雅惠
中　　　華　　　民　　　國　　九十三　　年　　　三　　　月　　　十　　　日
附註：
民事訴訟法第四百六十六條之一（第一項、第二項）
對於第二審判決上訴，上訴人應委任律師為訴訟代理人。但上訴人或其法定代理人具
有律師資格者，不在此限。
上訴人之配偶、三親等內之血親、二親等內之姻親，或上訴人為法人、中央或地方機
關時，其所屬專任人員具有律師資格並經法院認為適當者，亦得為第三審訴訟代理人
。
                                                                        Ｂ
